最　高　行　政　法　院　判　決
　　　　　　　　　　　　　　　　　　 96年度判字第00306號
再 審原 告　甲○○
　　　　　　乙○○
共同訴訟代理人
　　　　　　戊○○
再 審被 告　丙○○○○○○○.
代　表 人　 丁○○
上列當事人間因請求退稅事件，再審原告對於中華民國94年1月
13日本院94年度判字第31號判決，提起再審之訴。關於行政訴訟
法第273條第1項第1款再審事由部分，本院判決如下：
    主  文
再審之訴駁回。
再審訴訟費用由再審原告負擔。
    理  由
一、按行政訴訟法第273條第1項第1款所謂適用法規顯有錯誤，
    係指原判決所適用之法規與該案應適用之法規相違背，或與
    解釋判例有所牴觸者而言。至於事實之認定或法律上見解之
    歧異，再審原告對之縱有爭執，要難謂為適用法規顯有錯誤
    ，而據為再審之理由。
二、再審原告等2人於民國（以下同）90年7月24日出售坐落臺中
    市西屯區○○○段2111-6地號土地（以下簡稱系爭土地），
    經再審被告所屬黎明分處核定，並於90年9月12日分別繳清
    土地增值稅新臺幣（以下同）2,242,671元（甲○○部分）
    及700,758元（乙○○部分），再審原告等2人於90年10月19
    日申請重新核定並退還溢繳稅款，經再審被告所屬黎明分處
    否准。再審原告等2人不服，循序提起訴願及行政訴訟，均
    遭駁回，乃提起上訴，經本院94年度判字第31號判決（以下
    簡稱原判決）駁回。再審原告以原判決有行政訴訟法第273
    條第1項第1款再審事由，對之提起再審之訴。
三、原判決係以：本件再審原告等2人為配偶關係，出售共有系
    爭土地，因地上房屋坐落臺中市西屯區上石里湳子巷8號（
    磚造平房、勘測面積70.89平方公尺、同一房屋稅籍編號）
    ，其所有權人為再審原告甲○○與訴外人廖上枝、廖清寅各
    持分三分之一，再審被告所屬黎明分處依財政部74年4月8日
    台財稅第14031號函釋規定，就再審原告等所有建物所占基
    地面積比例計算，以該基地面積三分之一計算，適用自用住
    宅用地稅率核課土地增值稅面積186.67平方公尺（系爭建物
    基地坐落土地總面積560平方公尺乘以三分之一），其餘部
    分以一般稅率核課，與土地稅法第9條、第28條前段、第34
    條第2項、同法施行細則第4條規定及財政部74年4月8日台財
    稅第14031號函釋尚無不合，並無違反租稅法定原則等由，
    為其判斷之基礎。
四、再審原告起訴及補充理由意旨略以：系爭土地地上建物為再
    審原告甲○○與訴外人廖上枝、廖清寅所有（同屬分割前房
    地共有人），稅籍持分各三分之一，並各自分管，各有獨立
    出入口，互不相通，且各自獨立使用。因該建物未登記，但
    皆為獨立個體。依財政部69年2月29日台財稅第31751號及83
    年12月2日台財稅第831623985號函釋，各自持分分隔，各歸
    所屬時，乃採個別認定各自適用原則，應以實質認定。故不
    得將所有共有建物均以財政部74年4月8日台財稅第14031號
    函釋，按房屋所有權人稅籍持分比例計算。次按財政部86年
    3月6日台財稅第861886931號函釋所謂「一筆地號」，應就
    所有權人取得土地時之登記事實認定之。係指在遇到強制分
    割之情形時，在分割後出售自用住宅用地之適用，包括土地
    、建物共有型態、使用情形、面積計算等事實之認定應回溯
    至分割前原狀認定。準此，系爭土地回溯共有物判決前，再
    審原告甲○○、訴外人廖上枝、廖清寅回復同為一筆地號（
    分割前2111地號）房地共有人關係，應適用財政部69年2月2
    9日台財稅第31751號函。第按持分共有之房地、各自持分經
    分隔，各歸所屬時，其分隔持分所有供自用住宅使用部分，
    如經查明符合土地稅法第9條及第34條規定之要件者，應准
    按自用住宅用地稅率計課土地增值稅，此有財政部69年2月2
    9日台財稅第31751號函及83年12月2日台財稅第831623985號
    函所明示。綜上可見，系爭房地共有人間共有情形及使用情
    形不論出租、營業或自用均互不影響共有人權益之主張。再
    審原告2人所持房地經再審被告核符自用住宅要件，分割前
    後土地面積皆為392平方公尺，本可全部適用優惠稅率，原
    判決未審及此，顯有違誤，並損害再審原告權益。又再審被
    告於答辯時，一再聲稱再審原告適用自用住宅面積係以系爭
    建物基地坐落土地總面積（判決分割前為臺中市西屯區○○
    ○段2111地號土地，面積為2,691平方公尺）乘以三分之一
    （等於897平方公尺）計算，但經查證結果卻以分割後建物
    基地面積（同段2111-6地號及2111-7地號2筆土地面積分別
    為392平方公尺及168平方公尺，合計560平方公尺）乘以三
    分之一計算（等於186.67平方公尺），而非共有物分割後面
    積（同段2111-6地號土地面積392平方公尺），顯有違誤。
    上開面積560平方公尺從何而來？依據為何？訴願機關及原
    審皆未查證。該部分顯有法令適用及事實認定錯誤。且再審
    原告出售其所有系爭土地，面積為392平方公尺，再審被告
    僅核可部分面積（應有部分之部分面積）。同為一建物之基
    地，臺中市西屯區○○○段2111-7地號土地所有權人出售時
    所核可之准與不准之面積均按共有物分割後各共有人應有部
    分之全部，而再審被告卻以560平方公尺乘以三分之一等於
    186.67平方公尺（非共有物分割後再審原告取得之面積392
    平方公尺）核准予再審原告。為何同一分割案於分割後出售
    時卻有不同計算標準，原因為何？稅賦不公，民難信服云云
    。
五、再審被告答辯意旨略以：所謂「適用法規顯有錯誤」係指積
    極的適用法規顯有錯誤，或消極的不適用法規顯然影響於裁
    判者。原審法院判決及原判決係本於土地稅法第9條、第28
    條前段、第34條第2項及同法施行細則第4條為法規之適用。
    該等法規均認為本件是否適法所需援用者，並無應予適用竟
    不適用，或適用不該適用法規之情事。至財政部基於主管機
    關立場所發布之解釋函令，僅在闡明法規之原意，尚非等同
    前述之法規。基此，原審及本院經衡酌該部74年4月8日台財
    稅第14031號函釋，並不增加該等法規所無之限制，乃加以
    引用，俾足以更清晰闡明法規之原意，而併為裁判之法律上
    之見解。則再審原告等2人對之縱有爭執，亦僅屬其一己之
    見解而已，實難謂此即屬適用法規顯有錯誤情事，並進而執
    以提起再審之訴。況，再審原告等2人聲明不服之理由，於
    提起上訴時均已主張之，依行政訴訟法第273條第1項但書規
    定，亦無許其提起再審訴訟之餘地。綜上，再審原告等2人
    提起再審之訴，顯無理由，爰請判決駁回等語，資為抗辯。
六、本院查，本院原判決以前開理由駁回再審原告於前程序之上
    訴，經核所適用之法規與該案應適用之現行法規並無違背，
    亦未與解釋判例有所牴觸，並無不合。再審原告雖據前開各
    詞主張原判決適用法規錯誤，提起本件再審之訴。惟再審原
    告所述各節，業經其於前程序提起上訴時據為主張，本院前
    程序審理後，認不足採，爰詳載其理由而予駁回，再審原告
    提起本件再審之訴復予爭執，無非係持與本院原判決不同之
    法律見解對原判決任加指摘，揆諸前揭規定及說明，尚難認
    原判決有行政訴訟法第273條第1項第1款所定適用法規顯有
    錯誤之再審事由，本件再審之訴為顯無再審理由，應予駁回
    。
據上論結，本件再審之訴為無理由，爰依行政訴訟法第278條第2
項、第98條第3項前段、第104條，民事訴訟法第85條第1項前段
，判決如主文。
中　　華　　民　　國　　96　　年　　2　　 月　　15　　日
                  第五庭審判長法  官　鍾　耀　光
                              法  官  姜　仁　脩
                              法  官　王　德　麟
                              法  官　黃　清　光
                              法  官　吳　慧　娟
以  上  正  本  證  明  與  原  本  無  異
中　　華　　民　　國　　96　　年　　2　　 月　　15　　日
　　　　　　　　　　　　　　　書記官　張　雅　琴
